【裁判字號】    90,易,1049
【裁判日期】    890203
【裁判案由】    賭博
【裁判全文】
臺灣板橋地方法院刑事判決                          九十年度易字第一四九號
    公  訴  人  臺灣板橋地方法院檢察署檢察官
    被      告  乙○○
                甲○○
                丙○○
                丁○○
右列被告因賭博案件，經檢察官聲請簡易判決處刑（八十九年度偵字第八○四九號）
，本院認不應以簡易判決處刑，改依通常程序審理，判決如左：
    主  文
乙○○以賭博為常業，處有期徒刑參月，如易科罰金，以參佰元折算壹日，扣案電動
賭博機具肆台、ＩＣ板肆片、積分卡拾捌張、監視器壹個、螢幕壹個均沒收；其餘被
訴部分無罪。
甲○○、丙○○、丁○○連續在公眾得出入之場所賭博財物，各處罰金參仟元，如易
服勞役，均以參佰元折算壹日，扣案電動賭博機具肆台、ＩＣ板肆片沒收。
    事  實
一、丁○○曾因違反麻醉藥品管理條例案件，經臺灣板橋地方法院於民國八十五年六
    月十一日以八十五年度易字第二四五八號判決判處有期徒刑四月確定，於八十五
    年七月二十二日易科罰金執行完畢（於本件未構成累犯）。乙○○未辦理經營電
    子遊戲場之營業登記，竟自八十九年三月十日起，在公眾得出入之臺北縣板橋市
    ○○路○段三十三號之「眾利小說出租店」後方空間，擺設電子遊戲機「大滿貫
    」麻將台三台、「超級霹靂火」一台供不特定人把玩，其並基於常業之犯意，利
    用該電子遊戲機勝負機率不定之射悻裝置，設定以開分方式啟動機台，大滿貫機
    台以新臺幣（下同）十元開一分積分、超級霹靂火機台以五元開一分積分之規則
    ，由不特定客人以現金向乙○○換取積分，積分並隨機台所設計之射悻遊戲勝負
    而增減。若積分有剩餘者，可選擇向乙○○兌換現金或在該小說出租店內消費抵
    銷換取對價。乙○○即利用其所擺設之電子遊戲機四台，以上揭方式與不特定人
    賭博財物，並恃以為常業。適有甲○○、丙○○、丁○○三人，各基於概括犯意
    ，先後多次前往該址把玩賭博電動機台，嗣於同年四月十七日二十一時許，三人
    復進入上址，分別把玩上揭大滿貫賭博機台時，為警當場查獲，並扣得電動賭博
    機具四台、ＩＣ板四片、積分卡十八張、監視器一個及螢幕一個等物。
二、案經臺北縣警察局板橋分局報請臺灣板橋地方法院檢察署檢察官聲請簡易判決處
    刑，再經本院板橋簡易庭移由本院適用通常程序審理。
    理  由
壹、有罪部分：
一、訊據被告等均坦承前揭犯行不諱。而本件係由警方臨檢時當場查獲，除製有臨檢
    紀錄表紀錄詳明，並攝得現場查獲照片六禎在卷可稽外，且扣有電動賭博機具四
    台、ＩＣ板四片、積分卡十八張、監視鏡頭一只、螢幕一台等物為證，本件被告
    等罪證明確，應依法論科。
二、按刑法上所謂常業犯，指反覆以同種類行為為目的之社會活動之職業性犯罪而言
    ，至於犯罪所得之多寡，是否恃此犯罪為唯一之謀生職業，則非所問，縱令兼有
    其他職業，仍無礙於該常業犯罪之成立，最高法院八十五年度台上字第五一○號
    判例足資參照。又電子遊戲場業管理條例已於中華民國八十九年二月三日經總統
    以（）華總一義字第八九○○○八○三九○號令公布施行，而於同月五日生效
    ，有擺設電子遊戲機經營者，應依電子遊戲場業管理條例第十五條規定，完成營
    利營業登記，有違反者，應依同條例第二十二條處罰。查本件被告乙○○並未辦
    理電子遊戲場營業登記，竟於其所經營，公眾得出入之「眾利小說店」內擺設電
    子遊戲機具四台營業，並利用機台ＩＣ板射倖程式之設計，與前來把玩機台之不
    特定人賭博財物，每日藉此賭博行為贏取高達一、二千元之利益等情，業據自承
    在卷，核其每日經由擺設此四台電子遊戲機贏取相當之利益，且此對賭行為係以
    持續方式反覆進行，顯見被告乙○○所為擺設電子遊戲機而與不特定人賭博財物
    之行為，係一反覆而為之職業性活動，故核其所為分別違反電子遊戲場業管理條
    例第二十二條之罪，及觸犯刑法第二百六十七條之常業賭博罪。被告甲○○、丙○○、丁○○數次利用被告乙○○所擺設之機具與之對賭財物，均係犯刑法第二
    百六十六條第一項前段之賭博罪。被告乙○○所犯常業賭博罪與違反電子遊戲場
    業管理條例犯行間，有方法結果之牽連關係，應依刑法第五十五條規定從一重之
    常業賭博罪處斷。公訴意旨漏未論及被告乙○○所涉違反電子遊戲場業管理條例
    犯行，且就被告恃賭博為業之行為僅論以連續賭博罪，容有未洽，惟其基本事實
    同一，本院仍得併予審究，並依法變更起訴法條，而依刑法第五十五條規定從一
    重之常業賭博罪處斷。被告甲○○、丙○○、丁○○各別所為之數次賭博犯行間
    ，各時間緊接、犯罪構成要件相同，顯均係以概括犯意反覆為之，應各以連續犯
    論以一罪，並依法加重其刑。爰審酌被告甲○○、丙○○、丁○○賭博情節情微
    ，及其犯罪動機、手段等一切情狀，分別量處如主文所示之罰金刑，並諭知易服
    勞役之折算標準；被告乙○○則曾因賭博罪獲判罰金刑，此有臺灣高等法院被告
    全國前案紀錄表在卷可稽，雖於本件未構成累犯，但以其仍不知惕厲，竟更犯情
    節較重之本件常業賭博罪等情，本應嚴以懲儆，惟念其犯後已能坦承犯行，再衡
    以其犯罪手段、所得不法利益等一切情狀，量處如主文所示之刑。又刑法第四十
    一條業於九十年一月四日經立法院修正通過，並經總統於九十年一月十日公布，
    而於同年一月十二日生效，其修正條文為：「犯最重本刑為五年以下有期徒刑以
    下之刑之罪，而受六個月以下有期徒刑或拘役之宣告，因身體、教育、職業、家
    庭之關係或其他正當事由，執行顯有困難者，得以一元以上三元以下折算一日，
    易科罰金。但確因不執行所宣告之刑，難收矯正之效，或難以維持法秩序者，不
    在此限。」「併合處罰之數罪，均有前項情形，其應執行之刑逾六月者，亦同」
    ，核與修正前刑法第四十一條相較，修正後條文顯較有利於被告，故本件除對被
    告乙○○宣告如主文所示之刑外，並適用修正後刑法第四十一條規定，諭知其如
    易科罰金之折算標準。扣案之電動賭博機具四台、ＩＣ板四片，為當場賭博之器
    具，不問屬犯人與否，應依刑法第二百六十六條第二項宣告沒收；扣案積分卡十
    八張、監視器一個、螢幕一個，為被告乙○○所有，供其經營擺設電子遊戲機具
    場所之工具，應依刑法第三十八條第一項第二款宣告沒收。
貳、無罪部分：
一、公訴意旨略以：被告乙○○基於營利之意圖，自八十九年三月十日起，提供其位
    於臺北縣板橋市○○路○段三十三號之眾利小說出租店後方空間所，設置電動賭
    博機具「大滿貫」麻將台三台，超級霹靂火一台，聚眾在此以開分方式啟動機台
    ，大滿貫機台以十比一即十元僅開一分積分；超級霹靂火則以五比一即十元開二
    分積分，供賭客把玩，若有積分剩餘者即可選擇向乙○○兌換現金或在該小說出
    租店內消費抵銷，而利用上開電動賭博機具與不特定之人賭博財物，因認其另涉
    有意圖營利聚眾賭博及意圖營利供給賭博場所犯嫌云云。
二、按犯罪事實應依證據認定之，無證據不得推定其犯罪事實，刑事訴訟法第一百五
    十四條定有明文。所謂認定犯罪事實之證據，係指足以認定被告確有犯罪行為之
    積極證據而言，該項證據自須適合於被告犯罪事實認定，始得採為斷罪資料。又
    苟未能發現相當證據，或證據不足以證明，自不能以推測或擬制之方法，以為裁
    判基礎，亦分別有最高法院二十九年度上字第三一○五號及同院四十年度台上字
    第八六號判例意旨可資參照。
三、公訴意旨認被告乙○○涉犯意圖營利聚眾賭博及意圖供給賭博場所罪嫌，無非係
    以電動賭博機ＩＣ板之設計，以經營者賭贏之機率較高，因對賭雙方之期望值顯
    不相當，故實已為經營者預留一定利益，因而推認被告乙○○於擺設機具時兼有
    營利意圖，供給賭博場所、聚集不特定賭客參賭等為依據。惟刑法第二百六十八
    條之意圖營利聚眾賭博、意圖營利供給賭博場所罪之所謂「營利」，係指行為人
    具有以聚集不特定多數人對賭、或提供賭博場所等行為，從中牟取利益之意圖。
    故須行為人所用以取利之方法，與其聚集多數人而提供彼等對賭機會、或提供賭
    博場所而供之賭博具有相當之關連性，若行為人僅與賭客對賭，而利用賭博財物
    行為本質上所具射悻性、有價性，以贏取賭資方式求利，乃賭博行為之當然結果
    ，要難謂之與其糾聚多數人、或供給賭博場所行為間有何關連。本件被告乙○○
    擺設機台，係用以代替自己與不特定人對賭，其所獲利益，係出於賭博行為之射
    悻機率而來，其程式縱有更改，亦僅為輸贏機率改變，而非固定利益之預留，其
    勝負機率縱非完全對等，輸贏結果仍屬不確定，尚不脫賭博行為射悻搏財之本質
    。被告乙○○既無另以計時、計次取利，或自賭客所贏賭資中收取費用等方式，
    抽取賭博行為射悻搏財以外之利益，其所得之利益，完全獲自與賭客對賭行為中
    所勝，自難認其另有以提供賭博場所、或聚眾賭博，而牟取不法利益之犯行。公
    訴意旨僅認為電動賭博機具輸贏機率變更，必有獲取射悻範圍以外之利益，係以
    擬制之方法而擴張刑法第二百六十八條之處罰範圍，容有未洽。此外，復查無其
    他積極證據足認被告乙○○另有意圖營利聚眾賭博、或意圖營利供給賭博場所犯
    行，揆以首揭說明，此部分應為無罪之諭知。
據上論斷，應依刑事訴訟法第二百九十九條第一項前段、第三百條、第三百零一條第
一項，刑法第二條第一項前段、第五十六條、第二百六十六條第一項前段、第二項、
第二百六十七條、第四十一條第一項前段、第五十五條、第三十八條第一項第二款，
電子遊戲場業管理條例第二十二條，罰金罰鍰提高標準條例第一條前段、第二條，判
決如主文。
本案經檢察官李海龍到庭執行職務。
中      華      民      國      九十    年      四      月     十三     日
                                  臺灣板橋地方法院刑事第六庭
                                          法  官  林漢強
右正本證明與原本無異。
如不服本判決，應於判決送達後十日內，向本院提出上訴狀。
                                          書記官  黃大千
中      華      民      國      九十    年      四月     十三     日
附錄本件論罪科刑所用法條：
刑法第二百六十六條
在公共場所或公眾得出入之場所賭博財物者，處一千元以下罰金，但以供人暫時娛樂
之物為賭博者，不在此限。（罰金數額已依罰金罰鍰提高標準條例提高為十倍）
當場賭博之器具與在賭檯或兌換籌碼處之財物，不問屬於犯人與否，沒收之。
刑法第二百六十七條
以賭博為常業者，處二年以下有期徒刑，得併科一千元以下罰金。
電子遊戲場業管理條例第二十二條：
違反第十五條規定者，處行為人一年以下有期徒刑、拘役或科或併科新臺幣五十萬元
以上二百五十萬元以下罰金。


司法院資訊處製作；財團法人民間司法改革基金會備份。
